【裁判字號】    99,監宣,14
【裁判日期】    990305
【裁判案由】    監護宣告
【裁判全文】
臺灣臺南地方法院民事裁定              99年度監宣字第14號
聲  請  人  乙○○
上列聲請人聲請監護宣告事件，本院裁定如下：
    主      文
宣告甲○○（女，民國○○年○月○日生、身分證統一編號：Ｚ00000
0000號，住臺南縣永康市○○路207巷22弄5號）為受輔助宣告之
人。
選定聲請人乙○○（女，民國○○年○○月○○日生、身分證統一編號
：Ｚ000000000號，住臺南縣歸仁鄉○○村○○○街93巷13號，居
臺南縣永康市○○路207巷22弄5號）為受輔助宣告之人之輔助人
。
聲請費用新臺幣壹仟元由受輔助宣告之人甲○○負擔。
    理    由
一、按對於因精神障礙或其他心智缺陷，致其為意思表示或受意
    思表示，或辨識其意思表示效果之能力，顯有不足者，法院
    得因本人、配偶、四親等內之親屬、最近一年有同居事實之
    其他親屬、檢察官、主管機關或社會福利機構之聲請，為輔
    助之宣告，民法第15條之1第1項定有明文。次按，法院對於
    監護之聲請，認為未達民法第14條第1項之程度，而有輔助
    宣告之原因者，得依聲請或依職權以裁定為輔助之宣告，民
    事訴訟法第624條之3第1項亦定有明文。再按受輔助宣告之
    人，應置輔助人，民法第1113條之1第1項亦定有明文。
二、本件聲請意旨略以：甲○○（女，民國○○年○月○日生、身分
    證統一編號：Ｚ000000000號，住臺南縣永康市○○路207巷2
    2弄5號）為聲請人之母李彩珠與盧廣崧共同收養之養女，而
    聲請人則為母親李彩珠與前夫鞠景貴所生，盧廣崧為聲請人
    之繼父，聲請人與甲○○係姊妹關係，即二親等旁系血親，
    且彼此有同居之事實。因甲○○患有重度智能障礙，已不能
    為意思表示或受意思表示，或不能辨識其意思表示之效果，
    為此聲請對其為監護宣告。又甲○○之父親盧廣崧、母親李
    彩珠均已，聲請人為甲○○之姊姊，有同居之事實，亦有
    財產、資力及智識能力，足以擔任監護甲○○之職務，請求
    選任聲請人擔任其監護人。再李寀衣為聲請人女兒，請求指
    定李寀衣擔任會同開具財產清冊之人等語。
三、經查，甲○○（女，64年8月1日生、身分證統一編號：Ｚ000
    000000號，住臺南縣永康市○○路207巷22弄5號）為聲請人
    之母李彩珠與盧廣崧共同收養之養女，而聲請人則為母親李
    彩珠與前夫鞠景貴所生，盧廣崧為聲請人之繼父，聲請人與
    甲○○係姊妹關係，即二親等旁系血親，且彼此有同居之事
    實等情，業據聲請人提出戶籍謄本、身分證影本、共同居住
    證明書在卷可稽，揆諸上開規定，聲請人為宣告甲○○為監
    護宣告之人之聲請人資格，自無欠缺。經查，聲請人主張上
    情，雖據其提出殘障手冊1份為憑，惟本院審驗甲○○之精
    神狀況，並依職權函請行政院衛生署臺南醫院指派該院精神
    科顏嘉男醫師協助鑑定甲○○之精神狀態，鑑定人顏嘉男醫
    師參與甲○○之精神狀態鑑定，認甲○○有中度智能障礙，
    管理及處分自己財產之能力，顯有不足，且預後不佳，回復
    之可能性低，其為意思表示或受意思表示，或辨識其意思表
    示效果之能力，顯有不足，建議為輔助之宣告，有附件之鑑
    定書可稽。堪信甲○○非完全不能為意思表示或受意思表示
    ，亦非完全不能辨識其意思表示之效果，未達應受監護宣告
    之程度，惟其為意思表示或受意思表示，或辨識其意思表示
    效果之能力，顯有不足，從而，聲請人聲請監護宣告，尚屬
    有間，惟甲○○仍有受輔助之必要，爰依職權以裁定為輔助
    之宣告。
四、次查，聲請人乙○○（女，47年12月28日生、身分證統一編
    號：Ｚ000000000號，住臺南縣歸仁鄉○○村○○○街93巷13
    號，居臺南縣永康市○○路207巷22弄5號）為受輔助宣告之
    人甲○○之姊姊，有戶籍謄本附卷可參，且經受輔助宣告人
    之親屬團體會議推定為甲○○之輔助人，有聲請人所提出之
    親屬團體會議推定監護人（輔助人）說明書、親屬系統表、
    親屬會議紀錄、親屬之戶籍謄本在卷可稽，又參酌受輔助宣
    告之人甲○○之父親盧廣崧、母親李彩珠均已，聲請人為
    甲○○之姊姊，二人又有同居之事實，自受輔助宣告之人甲
    ○○三歲起即與聲請人同住，由聲請人協助照顧至今，業經
    聲請人陳明在卷，受輔助宣告之人甲○○亦表示同意由聲請
    人擔任其輔助人，有本院99年3月3日訊問筆錄可參，認由聲
    請人乙○○擔任輔助人，最能符合受輔助宣告之人之最佳利
    益，爰選定聲請人乙○○為輔助人。
五、依民事訴訟法第624條之1第3項、第608條第1項、第95條、
    第87條第1項，裁定如主文。
中    華    民    國    99    年    3     月    5     日
                  家事法庭    法  官  鄭  彩  鳳
正本係照原本作成。
如不服本裁定關於選定輔助人之部分，應於送達後十日內向本院
提出抗告狀，並繳納抗告費新臺幣1千元；其餘關於輔助宣告之部
分，不得抗告。
中    華    民    國    99    年    3     月    5     日
                              書記官  黃  心  怡

司法院資訊處製作；財團法人民間司法改革基金會備份。
